---
title: "Proyecto 3"
output: github_document
---

# Alumnos: Alejandro Manhood, Estivaliz Rosales

# Análisis de deportes de resistencia

En el presente proyecto se busca clasificar las actividades hechas por deportistas de resistencia, los cuales llevan registro de estas en dispositivos digitales, tales como smart bands, celulares, smartwatch u otro dispositivo que tenga la capacidad de sincronizarse con aplicaciones que tengan compatibilidad para deporte.

Es importante clasificar de buena manera estas actividades, porque se mantiene un sistemas de ranking y premios que se pueden ver afectados por actividades mal ingresadas por los usuarios, ya que dependiendo de la actividad que uno realice, se iran generando estadisticas para estos premios y records que se mencionaron anteriormente. 

Estos errores al ingresar las actividades, se pueden deber a que se registro de manera accidental o intencionada el deporte que uno esta realizando, como por ejemplo registrar una actividad de bicicleta como de running. De esta manera es evidente que se podrían encontrar mediciones atipicas.

El objetivo principal de este proyecto es diferenciar las actividades realizadas en bicicleta o a pie de acuerdo a características como la distancia recorrida, la velocidad promedio, entre otros atributos capturados por los dispositivos de rastreo. Como objetivo secundario se plantea identificar las actividades que fueron registradas errónameante por los usuarios.

## Carga de Librerías

Para poder comenzar con los analisis pertinentes para este proyecto es necesario en primer lugar cargar las librerías con las que se trabajara para hacer los procedimientos necesarios.

```{r setup, include=FALSE}
knitr::opts_chunk$set(echo = TRUE)
library(tidyverse)
library(tidymodels)
library(pROC)
library(e1071)
library(kernlab)
```

## Cargar datos

Luego es necesario cargar los datos, ya que en base a estos se iran haciendo los analisis para poder cumplir los objetivos planteados en la actividad. Esta base de datos consta de 167.615 observaciones, en donde se tomaron 17 variables. Estas serán guardadas en la variable sport_ori.

```{r}
setwd("C:/Users/amanh/OneDrive/Documentos/GitHub/Proyecto-3")
sport_ori <- readRDS("C:/Users/amanh/OneDrive/Documentos/GitHub/Proyecto-3/endurance.rds")
```

## Limpieza de datos

### Busqueda de Valores NA

En primer lugar es necesario verificar que no existan datos que sean del tipo NA. Para esto se utiliza la funcion summary, para de esta manera visualizar si existen entradas faltantes.

```{r}
summary(sport_ori)
```

Podemos apreciar que no hay datos NA, por ende, se continua con la limpieza de datos. De esta manera evitaremos problemas en los calculos posteriores, ya que deberemos escalar la data y de esta manera hacer los analisis pertinentes para nuestro caso.

### Filtro de Variables 

En primer lugar procederemos a tener verificar cuales son todos los tipos de actividades, esto sera por medio de la funcion unique que nos enseño el profesor.

Además se sacaran ciertas variables que en nuestra opinion no aportar mayor información de cara a clasificar las actividades deportivas. Estas serían las de "id", "athlete", "device_name", "start_date_local", "records" y "has_heartrate". 

Uno podria pensar que la variable "has_heartrate" es importante, ya que existen ciertos metodos que permiten diferenciar en cierta medida que deporte se esta realizando de acuerdo a las pulsaciones por minuto. Sin embargo, la variable indica unicamente si el dispsitivo de monitoreo estaba midiendo el ritmo cardiaco al momento de hacer las mediciones (entregando true o false respectivamente). Entonces debido a esto se elimina esta varibale que podria inducir a pensar que es necesaria para los analisis.

De todas maneras estas modificaciones no se haran sobre la base original. Para esto se hara una copia, la cual sera sport y también se hara otra para poder determinar aquellos registros que fueron ingresados de manera errónea, sport2.

```{r}
sport <- sport_ori
sport2 <- sport_ori
sport$type %>% unique()
sport$id <- NULL
sport$athlete <- NULL
sport$device_name <- NULL
sport$start_date_local <- NULL
sport$records <- NULL
sport$has_heartrate <- NULL
sport2$id <- NULL
sport2$athlete <- NULL
sport2$device_name <- NULL
sport2$start_date_local <- NULL
sport2$records <- NULL
sport2$has_heartrate <- NULL
```

Podemos apreciar que existen 5 tipos de mediciones, estas son "Ride", "Run", "Walk", "Hike" y "EBikeRide". Adicionalmente, tenemos que hacer una conversion de variables a numericas (para aquellas que son numeros pero estan en tipo de dato character). De esta manera no habran incongruencias al momento de hacer futuros analisis.

Finalmente, para poder categorizar aquellos registros que fueron realizados a pie y en bicicleta se converitra la variable "type" a valores de 1 para aquellas que sean en bicicleta y 0 para aquellas que son a pie. De esta manera podremos comparar luego que actividades fueron ingresadas mal y asi tener el número de estas.

Luego se deja la variable original "type" nula, para que no sea usada de nuevo.

```{r}
sport$elev_low <- as.numeric(sport$elev_low)
sport$elev_high <- as.numeric(sport$elev_high)
sport$max_speed <- as.numeric(sport$max_speed)
sport$average_speed <- as.numeric(sport$average_speed)
sport2$elev_low <- as.numeric(sport$elev_low)
sport2$elev_high <- as.numeric(sport$elev_high)
sport2$max_speed <- as.numeric(sport$max_speed)
sport2$average_speed <- as.numeric(sport$average_speed)
sport$typeCode <- (sport$type == "Ride" | sport$type == "EBikeRide") %>% as.numeric()
sport$typeCode <- (sport$type == "Run" | sport$type == "Walk" | sport$type == "Hike") %>% as.numeric()
sport2$typeCode <- (sport$type == "Ride" | sport$type == "EBikeRide") %>% as.numeric()
sport2$typeCode <- (sport$type == "Run" | sport$type == "Walk" | sport$type == "Hike") %>% as.numeric()
sport$type <- NULL
sport2$type <- NULL
```

A continuación procedemos con una revisión respecto de si tenemos valores que sean NA. Primero se revisara en la variable sport y luego en sport 2.

```{r}
summary(sport)
```

Comprobamos que para el dataset sport existen valores NA en las variables elev_low y en elev_high.

```{r}
summary(sport2)
```

Comprobamos que para el dataset sport2 existen valores NA en las variables elev_low y elev_high.

Por ende se procede a eliminar estos valores NA. Y corroborar que no sigan existiendo más con la funcion summary.

```{r}
sport <- sport %>% filter(!(is.na(sport$elev_high)))
sport <- sport %>% filter(!(is.na(sport$elev_low)))

sport2 <- sport2 %>% filter(!(is.na(sport2$elev_high)))
sport2 <- sport2 %>% filter(!(is.na(sport2$elev_low)))

summary(sport)
summary(sport2)
```

Una vez hecho esto, tenemos nuestra data lista para poder empezar a buscar datos que sean atipicos, esto se hará por medio de graficos boxplot, y asi visualizar de manera mas facil que valores son. Ya que se podrán establecer limites de filtro por medio de inspección visual.

```{r}
for (i in 1:(ncol(sport) - 1)) {
  
  boxplot(sport[, i])
}
```

Por medio de los graficos se puede apreciar que efectivamente existen datos que son atipicos en cada una de las variables. Por ende, se procede a aplicar filtros para de esta manera sacar aquellas observaciones. Cabe destacar que los graficos aparecen sin leyenda pero es posible entender que siguen el orden de las variables del dataset sport. A su vez, se hará el mismo filtro para el dataset sport2.

```{r}
sport <- filter(sport ,sport$calories < 2500)
sport <- filter(sport ,sport$distance < 50000)
sport <- filter(sport ,sport$elev_low < 2500)
sport <- filter(sport ,sport$elev_low > -1000)
sport <- filter(sport ,sport$elev_high < 5000)
sport <- filter(sport ,sport$max_speed < 50)
sport <- filter(sport ,sport$moving_time < 25000)
sport <- filter(sport ,sport$elapsed_time < 15000)
sport <- filter(sport ,sport$average_speed < 30)
sport <- filter(sport ,sport$total_elevation_gain < 2000)
sport2 <- filter(sport2 ,sport2$calories < 2500)
sport2 <- filter(sport2 ,sport2$distance < 50000)
sport2 <- filter(sport2 ,sport2$elev_low < 2500)
sport2 <- filter(sport2 ,sport2$elev_low > -1000)
sport2 <- filter(sport2 ,sport2$elev_high < 5000)
sport2 <- filter(sport2 ,sport2$max_speed < 50)
sport2 <- filter(sport2 ,sport2$moving_time < 25000)
sport2 <- filter(sport2 ,sport2$elapsed_time < 15000)
sport2 <- filter(sport2 ,sport2$average_speed < 30)
sport2 <- filter(sport2 ,sport2$total_elevation_gain < 2000)
sport$typeCode <- as.factor(sport$typeCode)
sport2$typeCode <- as.factor(sport2$typeCode)
```

Luego, se procede a realizar nuevamente los graficos de boxplot, para de esta manera corroborar si nuestra limpieza fue exitosa

```{r}
for (i in 1:(ncol(sport) - 1)) {
  
  boxplot(sport[, i])
    
}
```

Podemos apreciar una clara diferencia con los datos anteriores, por ende en este momento es posible continuar con el analisis. Estas diferencias que quedan luego de filtrar los datos pueden deberse a que quizas hay ciertos atletas que hicieron registros reales y que tienen capacidades fisicas mejores que el restp, y por ende quedan como outliners, pero no es necesario eliminarlos.

Como ultimo paso previo a entrenar los modelos de clasificacion, debemos escalar la data y asi evitar problemas por la magnitud de los datos. 

```{r}
tipos <- data.frame(sport$typeCode)  
sport <-data.frame(scale(sport[0:9]))  
sport <- cbind.data.frame(sport, tipos)
sport_copia <- sport
```

## Modelo de Clasificacion

El primer objetivo del proyecto consiste en un problema de clasificación, en el cual es posible identificar dos categorias que predominan. En base a esto se esocgió utilizar un modelo de maquinas de soporte vectorial (acorde a lo que nos ha sido enseñado tanto en clases como en ayudantía), para de esta manera lograr el objetivo de esta parte.

Es importante hacer un proceso que se nos recalco en clases, el cual es generar dos datasets nuevos, y que estos sean uno para entrenar el modelo, y otro para testear y comprobar su precisión una vez generado. Esto sera en sport_train y sport_test

```{r}
sport_sample <- sport[sample(nrow(sport), 25000),]
set.seed(500)
sport_split <- initial_split(sport_sample, prop = 0.7)
sport_train <- training(sport_split)
sport_test <- testing(sport_split)
```

Continuando con nuestro analisis debemos generar la maquina de soporte vectorial. Para esto quizimos hacer lo mas directo posible, por ende, nos guiamos en base a materia vista en clases. Para de esta ir creando los modelos SVM y proseguir con nuestros objetivos.

```{r}
receta <- 
  recipe(sport.typeCode ~ ., data = sport_train) 
```

Para esto se creara una función que permitira entrenar el modelo. Esta tendra de componentes el grado del modelo que se desea trabajar, y luego se realizaran predicciones en base a la data de testeo. Todo esto siguiendo la linea de lo que nos fue explicado a lo largo de las clases del semestre. 

```{r}
model_SVM <- function(grado){
  
  model <- svm_poly(degree = grado)    %>%
            set_engine("kernlab")       %>%
            set_mode("classification")  %>%
            translate()
  
  modelFit <-  workflow()              %>%
                add_model(model)       %>%
                add_recipe(receta)      %>%
                fit(data = sport_train)
  
  model_prediccion <- predict(modelFit, sport_test, type = "prob")  %>%
                      bind_cols(sport_test)
  
  model_prediccion %>% roc_auc(truth = sport.typeCode, .pred_0)
  return(model_prediccion %>% roc_auc(truth = sport.typeCode, .pred_0))
}
```

De esta manera proseguimos con probar el modelo bajo diferentes tipos de grados, y así escoger el modelo ideal, segun lo que vimos en las diferentes clases orientadas para este proyecto en el semestre.

```{r}
model_SVM(1)
```

Podemos apreciar que el resultado que entrega con grado 1 este modelo es muy bueno, de hecho de un 93.63%, lo cual da un muy buen porcentaje de explicación del modelo para poder clasificar. De todas maneras probaremos con otros valores de grados para ver si logramos un porcentaje de explicacion mayor.

```{r}
model_SVM(2)
```

Al probar el modelo con un grado igual a 2 en la funcion, vemos que le resultado de explicacion es mucho mejor, teniendo un valor de 98.78%. Esto es muy cercano al 100%, por ende, probaremos con un grado mas para ver si es posible mejorar el valor anterior.

```{r}
model_SVM(3)
```

```{r}
#model_SVM(4)
```

Se intento correr el modelo con un grado igual a 4, lamentablemente no fue posible debido a las caracteristicas de  mi computador (ya que al intentarlo llevaba haciendo los calculos 20 minutos), pero es suficiente en nuetra opinion quedarnos con el SVM de grado 3. Ya que este entrega un resultado muy bueno, porque es capaz de explicar en aproximadamente un 99% el modelo, lo cual es excelente. Si bien, sabemos que el valor es un poco mayor que el de grado 2, consideramos que el valor del grado 3 es suficientemente bueno.

Se decidio no intentar usar otro metodo, ya que el porcentaje de explicacion es bastante alto, por ende, en nuestra opinion no vemos necesario hacer otro modelo.

## Actividades Calificadas Erróneamente

En esta parte se hara el objetivo secundario de este encargo, identificar las actividades que fueron registradas errónameante por los usuarios.

Para esto se utlilizara el modelo de grado 3 obtenido en los pasos anteriores. Aquellos registros que fueron ingresados erroneamente se guardaran en una base nueva, que se llamara sport_x. Luego se realizaran los pasos que vimos en las clases del ramo.

```{r}
modelo <- svm_poly(degree = 3)    %>%
          set_engine("kernlab")       %>%
          set_mode("classification")  %>%
          translate()

modeloFit <-  workflow()              %>%
              add_model(modelo)       %>%
              add_recipe(receta)      %>%
              fit(data = sport_train)

modeloPrediccion <- predict(modeloFit, sport_copia, type = "prob")  %>%
                    bind_cols(sport_copia)
```

De esta manera obtenemos las probabilidades de que cada registro de actividad pertenezca al tipo de deporte que se hizo. Es posible comparar la probabilidad de que pertenezca a los que son a pie vs los que son en bicicleta. De esta manera si la probailidad de que sea una actividad hecha a pie es mayor a la que haya sido en bicicleta, quiere decir que esa actividad pertenece a actividades hechas a pie. Esto sera guardado en la base de datos sport2. Segun lo que se estipulo al comienzo de este ejercicio.

Esto se puede deber a temas desde distancia recorrida, velocidad, etc. 

Entonces por medio de este condicional sera posible identificar si las actividades fueron ingresadas de manera correcta o erronea al ser comparadas con las orginales.

```{r}
sport2$prediccion <- ifelse(modeloPrediccion$.pred_0 >= modeloPrediccion$.pred_1, 0, 1)
```

Al hacer esto, podemos ver por medio de inspeccion visual que ahora en la variable sport2 exiten ciertas actividades que han sido categorizadas con un 1 o 0. Lo cual hace referncia a que hay actividades que segun sus caracteristicas es mas probable que hayan sido realizadas tanto a pie como en bicileta.

Por ende, en este paso se procede a comparar las variables cateogrizadas en un comienzo, con las de la base de datos sport2. De esta manera se almacenan en sport_x.

```{r}
sport_x <- sport2 %>% filter(typeCode != prediccion)
```

Finalmente, se muestra por medio de un head como ha cambiado la clasificación de cada registro de actividad, mostrando 6 entradas.

```{r inspeccion visual}
head(sport_x)
```

Finalmente, se procede a mostrar cuantos registros fueron ingresados de manera erronea. De esta manera segun nuestro modelo podemos conocer la cantidad de registros que segun nuestros analisis son erroneos, y que podrían conducir a problemas en los temas de rankings y records.

```{r total erróneas}
nrow(sport_x)
```

# Conclusion

Es importante mencionar, que hay ciertos valores que anotamos en la parte de texto y explicaciones que pueden que difieran con lo que muestra R. Esto es porque hemos corrido el programa varias veces y en ocasiones cambian estos resultados.

A modo de conclusion podemos apreciar que existe una cierta cantidad de registros que fueron ingresados de manera erronea. Esto puede deberse a diversos factores, desde que por estar con prisa ingresaron mal el tipo de actividad, hasta que quizás qurian engañar al sistema y asi obtener un buen registro.

Por ende, lo que se podría implementar en todo este tipo de dispositivos es una fase de confirmación al momento de elegir la actividad deportiva que se va a realizar. Quizas sigan habiendo personas que vayan a ingresar de mala voluntad la actividad, pero tambien estan los que sencillamente se equivocan al ingresar el tipo de deporte y estos deberian disminuir ya que podrian confirmar y elegir de manera correcta su actividad fisica.

Por otra parte, podria quizas se podria empezar a trabajar con algun modelo mas complejo, que permita de acuerdo a las pulsaciones determinar ciertos patrones, y en base a esto que la aplicacion por si misma te ayude a corroborar si es que la actividad fue ingresada de manera correcta.